【裁判字號】    90,交上易,797
【裁判日期】    900830
【裁判案由】    過失傷害
【裁判全文】
臺灣高等法院臺南分院刑事判決          九十年度交上易字第七九七號  Ａ
      上  訴  人  台灣台南地方法院檢察署檢察官
      被      告  乙  ○  ○
右上訴人因被告過失傷害案件，不服中華民國九十年四月五日台灣台南地方法院八十
九年度交易字第五九二號第一審判決（起訴案號：台灣台南地方法院檢察署八十九年
度偵字第九一○三號），提起上訴，本院判決如左：
      主      文
原判決撤銷。
乙○○從事業務之人，因業務上之過失傷害人，累犯，處有期徒刑陸月，如易科罰金
，以參佰元折算壹日。
      事      實
一、乙○○前於民國（下同）八十七年間，因傷害案件，經台灣宜蘭地方法院判處有
    期徒刑四月確定，於八十七年十二月廿九日執行完畢。乙○○為日通汽車貨運股
    份有限公司（下稱日通公司）大貨車司機，係從事駕駛業務之人。於八十九年六
    月廿二日上午七時五十分，駕駛日通公司ＫＷ─九八六號大貨車，沿台南市○○
    路○段外側快車道（臨時便道），西向東行駛，途經長和路一段五二二巷東側四
    二‧二公尺處，乙○○明知該路段，因慢車道上一半以上覆有塵土，不便機車騎
    乘，故機車駕駛人必偏入快車道行駛，應注意車前狀況，及機車偏入快車道後兩
    車併行安全間隔，並隨時採取必要安全措施，且當時天氣晴朗、路面無缺陷及任
    何障礙物、視距良好，客觀上無不能注意情事，乙○○竟疏未注意，未保持兩車
    併行安全間隔，猶以時速六十公里以上超速前行，致其大貨車右前輪，擦撞斯時
    在同向車道右前方由甲○○駕駛Ｆ二三─七六九號機車左後方，使甲○○人車倒
    地滑行，跌入乙○○大貨車車底，為大貨車右前輪及右側車底護欄撞擊，致甲○
    ○受有左側大腿，及部分左側會陰撕裂性皮膚壞死，暨缺失合併大量出血等傷。
二、案經甲○○訴由台南市警察局第三分局報請台灣台南地方法院檢察署檢察官偵查
    起訴。
      理      由
一、訊據被告乙○○供承於右揭時地駕車肇事，致被害人甲○○受傷之事實，然否認
    有業務過失傷害犯行，辯稱：肇事當時，其行駛於快車道，未看到甲○○騎機車
    在其前方，係甲○○自己跌倒云云。惟查：
  (一)右揭事實，已據告訴人甲○○及代理人侯秀綢於偵審中指訴綦詳。次按本件肇事
    地點為施工便道，慢車道僅留約一‧一公尺寬舖設柏油，其餘均為塵土覆蓋，有
    道路交通事故調查報告表一份、現場及肇事車輛照片十二張在卷可按（詳警卷六
    至十三頁）。以此觀之，肇事地點當時路況，確實不利機車騎乘。故機車騎士行
    經該地，必偏入快車道行駛。凡行經該路段者，一望即知，殆可確認。
  (二)按行車速度，在郊外道路時速不得超過六十公里；汽車行駛時，駕駛人應注意車
    前狀況及兩車併行間隔，並隨時採取必要安全措施，道路交通安全規則第九十三
    條第一項第三款、九十四條第三項分別定有明文。被告身為職業駕駛人，對該等
    規定，自係熟稔，理應遵守。然觀乎被告所駕大貨車左側車輪，於肇事地點留有
    廿一‧七公尺剎車痕，對照「一般公路汽車煞車距離、行車速度對照表」以觀，
    被告行車速度顯逾該路段六十公里速限。再以被告所駕大貨車，係右前輪與告訴
    人機車發生碰撞，及被告於原審供承，肇事前其未見到對方機車在前方，不知車
    禍如何發生等語。由此可見，被告非但超速行駛，且疏未注意車前狀況，更未保
    持兩車併行間隔，致與前方告訴人發生碰撞，至為灼然。又依卷附現場照片顯示
    ，肇事地點為柏油路面，無障礙及缺陷，道路筆直，視距良好，依當時客觀狀況
    ，要非不能注意。被告竟疏未注意，以致肇事。綜此以觀，被告駕駛行為，顯有
    過失。又本件經送台灣省台南區車輛行車事故鑑定委員會鑑定結果，亦認乙○○
    駕駛大貨車，超速行駛，超越未保持安全間隔，為肇事原因，甲○○無肇事因素
    ，有該會八十九年十二月八日以南鑑字第八九一四一六號函在卷可稽（詳原審卷
    廿六頁至廿八頁）。依此益證被告駕車行為，有過失情事。至被告辯以本件肇事
    係告訴人自己跌倒一節。查本件告訴人機車刮地痕，起點位於慢車道，距快車道
    與慢車道分向線，約○‧五公尺；且依一般經驗法則，機車必傾倒相當程度，其
    排氣管等金屬部分接觸地面時，始能產生刮地痕等情。以此而言，應可推知，本
    件肇事時告訴人甲○○機車，應係行駛於偏向快車道處。而肇事路段復無禁行機
    車標示，告訴人機車自非不得行駛於快車道。再徵諸告訴人於警訊稱，因該路段
    不好騎，其當時車速約在四十公里等語。據此而言，告訴人機車，肇事當時應屬
    正常駕駛，要無違規。被告辯稱係告訴人自行跌倒，顯與事實不符，委不足取。
  (三)查告訴人因被告駕車肇事，致受有左側大腿及部分左側會陰撕裂性皮膚壞死、缺
    失合併大量出血等傷，有財團法人奇美醫院診斷證明書一紙在卷足憑（詳警卷第
    四頁）。依前所述，被告本件駕車行為復有過失，則被告駕車過失行為，與告訴
    人所受傷害間，顯有相當因果關係。事證已明，被告過失傷害犯行，堪以認定。
  (四)至告訴人指稱其所受傷害迄今已無法治療復原，應屬重傷害云云。惟按刑法第十
    條第四項第四款所稱毀敗一肢以上機能，係指肢體因傷害結果，完全喪失其效用
    者而言。初不以驗斷時狀況如何為標準，如經過相當診治能回復原狀，或雖能舉
    動僅不能照常者，仍不得謂為該款重傷，祇可認為減衰機能，而為普通傷害。又
    毀敗一肢以上機能，既設有專款規定，則傷害四肢重傷，自以有被毀敗情形為限
    ，同條第四項第六款所定其他於身體或健康有重大不治或難治傷害，即不包括傷
    害四肢在內（最高法院廿八年上字第一○九八號判例、卅年上字第四四五號判例
    參照）。本件告訴人所受上開傷害，經治療後，復原情況良好，已可自行走動，
    僅蹲下動作尚有不順，其主治醫師方嘉良研判於二、三個月後應會更好，有九十
    年二月七日財團法人奇美醫院病情摘要一份附卷可稽（詳原審卷四七頁）。依前
    所述，告訴人經治療後，雖其左腿舉動不能照常，且皮膚及肌肉外形缺損，然其
    既未達一肢毀敗程度，自不得論以重傷，併此敘明。
三、查被告乙○○受僱於日通公司，擔任營業大貨車司機，係從事業務之人，其因業
    務上過失致告訴人受傷。核其所為，係犯刑法第二百八十四條第二項前段業務過
    失傷害罪。又被告前於八十七年間，因傷害罪，經台灣宜蘭地方法院判處有期徒
    刑四月確定，於八十七年十二月廿九日易科罰金執行完畢，有臺灣高等法院被告
    全國前案紀錄表一份在卷可按，其於五年內再犯本件有期徒刑以上之罪，為累犯
    ，應依刑法第四十七條規定，加重其刑。
四、原審以被告罪證明確，因予論罪科刑，固非無見；惟刑事審判之量刑，在於實現
    刑罰權之分配正義。故法院對有罪被告科刑，應符合罪刑相當原則，使罰當其罪
    ，以契合人民法律感情。此所以刑法第五十七條明定科刑時應審酌一切情狀，尤
    應注意該條所列各款事項，以為科刑輕重之標準。原判決就被告肇事後迄今未與
    被害人和解，且為肇事主因，均未予審酌，即遽予量刑，顯有未洽。檢察官上訴
    意旨，以告訴人所受傷害為重傷，指摘原判決不當，且被告應負全部肇事責任，
    原判決量刑過輕。其中指摘告訴人所受傷害係屬重傷，雖無理由，然原判決就被
    告犯後迄未與告訴人和解，且為肇事主因，均未審酌，顯有可議之處，上訴意旨
    就此部分，指摘原判決量刑過輕，為有理由，自應由本院將原判決撤銷改判。
    爰審酌被告生活狀況、品行、智識程度，及被告為肇事主因，過失程度重大，造
    成被害人傷勢非輕，且迄未與告訴人和解，犯後態度不佳等一切情狀，量處如主
    文第二項所示之刑，並諭知如易科罰金以三百元折算一日之標準，以資懲儆。
據上論斷，應依刑事訴訟法第三百六十九條第一項前段、第三百六十四條、第二百九
十九條第一項前段，刑法第二百八十四條第二項前段、第四十七條、第四十一條第一
項前段，罰金罰鍰提高標準條例第一條前段、第二條判決如主文。
本案經檢察官羅清溪到庭執行職務。
中    華    民    國      九十      年      八      月      三十        日
                                  臺灣高等法院臺南分院刑事第五庭
                                      審判長法官  茆    臺    雲
                                            法官  蔡    長    林
                                            法官  董    武    全
右正本證明與原本無異。
不得上訴。
                                      法院書記官  黃    全    忠
中    華    民    國      九十      年      九      月        七        日
附錄本件論罪科刑法條全文：
刑法第二百八十四條第二項前段
從事業務之人，因業務上之過失傷害人者，處一年以下有期徒刑、拘役或一千元以下
罰金。


司法院資訊處製作；財團法人民間司法改革基金會備份。
